【裁判字號】    96,易緝,81
【裁判日期】    970110
【裁判案由】    賭博等
【裁判全文】
臺灣臺南地方法院刑事判決              96年度易緝字第81號
公  訴  人  臺灣臺南地方法院檢察署檢察官
被      告  乙○○
                 （現在臺灣臺南監獄臺南分監另案執行中）
上列被告因恐嚇案件，經檢察官提起公訴（91年度偵字第11351
號），本院判決如下：
    主  文
乙○○共同以加害生命、身體之事，恐嚇他人，致生危害於安全
，處有期徒刑參月，如易科罰金，以銀元參佰元折算壹日。
    事  實
一、緣甲○○○與綽號「林仔」之不詳姓名成年男子，共同基於
    意圖營利之概括犯意，自民國（下同）九十一年十月初起，
    由綽號「林仔」者擔任組頭，甲○○○為其「樁腳」，連續
    提供臺南縣大內鄉頭社村四一號住處為公眾得出入之場所，
    經營俗稱六合彩賭博，聚集不特定多數人在該處簽賭下注。
    嗣乙○○於同年十月二十四日十六時許，前往上開甲○○○
    住處簽賭，其離去後約十分鐘，甲○○○即遭三名佯稱係法
    務部調查局人員之真實姓名年籍均不詳人士，進入屋內強行
    取走六合彩簽單影本，致使甲○○○無法得知乙○○之簽賭
    號碼，而於同日下午五時許開獎前（晚間八時開獎），甲○○○即將乙○○所簽賭之金額如數交予鄰居蔡雅惠，委託其
    轉交予乙○○，然蔡雅惠因無法撥通乙○○之行動電話而未
    聯絡上乙○○。翌日（十月二十五日）下午二時許，乙○○
    夥同丙○○、李朝陽（另為不起訴處分）至甲○○○住處，
    聲稱已中獎彩金一百多萬元，欲向甲○○○索取彩金，甲○○○向其等告知原委，然乙○○、丙○○未予接受，表示其
    等於同日下午五時再來取款，乙○○及丙○○並基於恐嚇危
    害安全之犯意聯絡，揚言稱屆時若不如數交付彩金，要甲○○○小心、試試看等語，使甲○○○心生畏懼，致生危害於
    甲○○○之生命、身體等安全，遂向警方報案；嗣於同日下
    午五時許，丙○○約同李朝陽前往上開甲○○○住處取款時
    ，為埋伏之警員當場查獲（甲○○○所犯上開刑法第二百六
    十六條第一項前段及同法第二百六十八條之罪，業經本院以
    九十二年度簡字第一○六號判處有期徒刑四月確定；丙○○
    所犯上開刑法第二百六十六條第一項前段及同法第三百零五
    條之恐嚇危害安全罪行，亦經本院以九十二年度簡字第一○
    六號判處罰金銀元三千元及有期徒刑三月確定；乙○○所涉
    上開刑法第二百六十六條第一項前段賭博罪嫌，由本院另為
    免訴判決）。
二、案經臺南縣警察局善化分局報告臺灣臺南地方法院檢察署檢
    察官偵查起訴。
    理  由
一、程序事項：(一)刑事訴訟法關於證人之訊問，採具結制度，其
    用意在擔保證言之真實性及憑信性，並提高證人之責任心及
    警戒心，使為誠實之陳述，是「具結」乃證言真實性之程序
    擔保；又刑事訴訟法第一百八十六條第一項前段所規定之「
    具結」，係指「依法」有具結義務之人，履行其具結之義務
    而言，並非所有未令其具結之證人所為之陳述即當然無證據
    能力，是證據能力之有無，不能單純以證人是否具結為斷；
    又九十二年一月十四日修正通過之刑事訴訟法施行前（九十
    二年九月一日施行），已繫屬於各級法院之案件，其後之訴
    訟程序，應依修正刑事訴訟法終結之，但修正刑事訴訟法施
    行前已依法定程序進行之訴訟程序，其效力不受影響，刑事
    訴訟法施行法第七條之三定有明文。另證人應命具結，但與
    本案有共犯之關係者，不得令其具結，修正前刑事訴訟法第
    一八六條第三款亦定有明文。(二)本件證人即共同被告丙○○
    前於偵查、法院歷次審理時，雖均未具結，惟丙○○與本件
    被告乙○○間就本件恐嚇危害安全犯行，有共犯之關係，依
    規定亦無庸具結。揆諸前開說明，共同被告丙○○於刑事訴
    訟法修正前所為之陳述，並不因其未具結而無證據能力（最
    高法院九十三年度臺上字第二○三號、九十四年度臺上字第
    四三九七號裁判參照）。另證人丙○○於審理中經本院傳拘
    無著（見本院卷第五三、五五、七二至七四、九十至九十五
    頁），附為說明。
二、訊據被告乙○○對於上開事實，除其曾為上開恐嚇犯行之部
    分外，餘皆承認無諱，辯稱：其並未說任何恐嚇言詞，其亦
    不知當時丙○○向被害人甲○○○說什麼話云云。經查，上
    開恐嚇危害安全之犯罪事實業據被害人即證人甲○○○及證
    人丙○○於偵審中證述明確（見偵字卷第十至十二、十五、
    十六、二二頁及背面，本院易字卷第二一至二六頁，本院易
    緝卷第六十至六四頁），互核並無齟齬，並有簽賭單一紙在
    卷可稽（見警卷第二十頁），是被告上開所辯，乃係臨訟卸
    責之詞，委無足採；又被告與丙○○均為身強力壯之男子，
    共同對五十餘歲之婦女甲○○○為上開恐嚇言詞，揆諸常情
    ，就任何人客觀處於甲○○○之立場而言，被告與丙○○所
    為，業能使人有確切感受其生命、身體將遭加害之通知，被
    告與丙○○上開行為，確已致被害人主觀上心生畏懼而有不
    安全之感覺，致生危害於安全。綜上，本件事證已臻明確，
    被告上開犯行堪以認定，應依法論科。
三、新舊法比較：嗣於被告乙○○行為後，刑法相關規定已於九
    十四年二月二日修正公布，並同自九十五年七月一日施行。
    按同於九十五年七月一日修正施行之刑法第二條規定，乃係
    關於新舊法比較適用之準據法，其本身無關行為可罰性要件
    之變更，故於九十五年七月一日前揭法律修正施行後，如有
    涉及比較新舊法之問題，即應逕依修正後刑法第二條第一項
    規定，為「從舊從輕」之比較（參見最高法院九十五年度第
    八次刑事庭會議決議意旨）。
    茲分述如下：
  (一)刑法分則編各罪所定罰金之貨幣單位原為銀元，且依修正前
    刑法第三十三條第五款規定，罰金刑為銀元一元以上，而有
    關罰金倍數之調整及銀元與新台幣之折算標準，則定有「罰
    金罰鍰提高標準條例」及「現行法規所定貨幣單位折算新臺
    幣條例」，除罰金以一元銀元折算三元新台幣外，並將七十
    二年六月二十六日以前修正之刑法部分條文罰金數額提高二
    至十倍，其後修正者則不再提高倍數；嗣修正後刑法第三十
    三條第五款則將罰金刑提高為新臺幣一千元以上，並以百元
    計算之，且因刑法第三十三條第五款所定罰金貨幣單位既已
    改為新台幣，刑法分則編各罪所定罰金之貨幣單位亦應配合
    修正為新台幣，且考量刑法修正施行後，不再適用「現行法
    規所定貨幣單位折算新台幣條例」，為使刑法分則編各罪所
    定罰金之最高數額與刑法修正前趨於一致，爰增訂刑法施行
    法第1條之1規定，將刑法分則編各罪所定罰金之貨幣單位均
    改為新台幣，並將七十二年六月二十六日以前修正之刑法部
    分條文罰金數額提高為三十倍，其後修正者則提高為三倍。
    是以刑法分則編各罪所定罰金刑之最高數額，於上開規定修
    正後仍屬一致，並無不同；但其罰金刑之最低數額，修正前
    一元銀元以上之規定，經配合修正前罰金罰鍰提高標準條例
    第二條（現已刪除）規定，就其原定數額提高為十倍，再經
    折算，即為新台幣三十元，因修正後已提高為新台幣一千元
    以上，自以修正前之規定較為有利。
  (二)被告與共同被告丙○○均係共同實施本件罪行之人（詳後）
    ，無論依修正前第二十八條或修正後第二十八條之規定，均
    成立共同正犯，並無所謂有利或不利之情形，均無適用修正
    後刑法第二條第一項規定比較新舊法適用之問題。
  (三)綜上，舊法關於罰金規定，較有利於被告，衡諸整體統合比
    較結果及不得割裂適用法律之原則，應依刑法第二條第一項
    前段之規定，一體適用修正前刑法之相關規定予以處斷。
四、核被告乙○○所為，係犯刑法第三百零五條之恐嚇危害安全
    罪。被告與共同被告丙○○間就本件恐嚇危害安全行為，有
    犯意聯絡及行為分擔，均為共同正犯。爰審酌被告與被害人
    間固有糾紛，惟被告不知以平和方式解決，反以違法之恐嚇
    言詞要脅被害人就範，被告犯罪後否認犯行，飾詞圖辯，未
    見悔意，暨被告犯罪之動機、目的、手段、所生危害及與被
    害人之關係等一切情狀，量處如主文所示之刑，並諭知如易
    科罰金之折算標準，以資懲儆（被告二人行為後，罰金罰鍰
    提高標準條例第二條業已刪除，而刑法第四十一條第一項前
    段關於易科罰金之折算標準已由舊法之銀元一百元、二百元
    、三百元修正為新台幣一千元、二千元、三千元，因屬科刑
    規範事項之變更，其折算標準為裁判時所應諭知，自有就新
    舊法規定比較之必要，經比較新舊法結果，以被告行為時之
    舊法較為有利於被告，新法並無對被告有較為有利之情形，
    是依刑法第二條第一項前段之規定，本件應適用被告行為時
    之舊法即依修正前刑法第四十一條第一項前段、修正前罰金
    罰鍰提高標準條例第二條之規定，諭知以銀元三百元折算一
    日為易科罰金之折算標準）。末者，又本件被告前經本院依
    法傳喚、拘提無著後，於九十二年九月四日發布通緝在案，
    嗣於九十六年九月三十日下午三時四十八分許，在臺南市○○路○段二○八號前，為警查獲，此有本院九十二年九月四
    日通緝書、臺南市警察局第六分局通緝案件移送書暨被告於
    緝獲之警詢筆錄等件在卷可參（見本院易緝卷第三至六頁）
    ，顯見被告並非於九十六年十二月三十一日前自動歸案接受
    審判，依中華民國九十六年罪犯減刑條例第五條規定，本件
    自無減刑之適用，併予指明。
據上論斷，應依刑事訴訟法第二百八十四條之一、第二百九十九
條第一項前段，刑法第二條第一項前段、第二十八條、第三百零
五條、第四十一條第一項前段（修正前），刑法施行法第一條之
一第一項、第二項前段，罰金罰鍰提高標準條例第二條（廢止前
），中華民國九十六年罪犯減刑條例第五條，判決如主文。
本案經檢察官王誠到庭執行職務
中    華    民    國    97    年    1     月    10    日
                  刑事第八庭  法  官  盧鳳田
以上正本證明與原本無異。
如不服本判決應於收受本判決後10日內向本院提出上訴書狀，並
應敘述具體理由。如未敘述上訴理由者，應於上訴期間屆滿後20
日內向本院補提理由書狀（均須按他造當事人之人數附繕本）「
切勿逕送上級法院」。
                              書記官  吳姁穗
中    華    民    國    97    年    1     月    10    日
附錄本件論罪科刑法條：
中華民國刑法第305條：
以加害生命、身體、自由、名譽、財產之事，恐嚇他人致生危害
於安全者，處2年以下有期徒刑、拘役或3百元以下罰金。


司法院資訊處製作；財團法人民間司法改革基金會備份。
